臺灣高等法院刑事判決　　　　　　　　　　　　九十三年度上更(二)字第二三一號
　　上　訴　人
　　即　被　告　甲○○
　　　　　　　　　　　　（送達代收人　林文淵律師）
　　選任辯護人　林文淵律師
右上訴人因偽造文書等案件，不服臺灣臺北地方法院八十六年度訴字第一九０八號，
中華民國八十七年六月十九日第一審判決（起訴案號：臺灣臺北地方法院檢察署八十
六年度偵字第一七０二三號）提起上訴，經判決後由最高法院第二次發回更審，本院
判決如左：
    主  文
原判決撤銷。
甲○○行使偽造私文書，足以生損害於他人，處有期徒刑捌月，緩刑參年。扣案之微
處理機貳佰玖拾柒顆沒收。
    事  實
一、甲○○係台北市○○○路一號六樓之一「世迅科技有限公司」（下稱世迅公司）
    負責人，從事電腦及其週邊設備進出口貿易業務，明知「INTEL」、「PENTIUM」
    等商標圖樣，已據美商英特公司 (Intel Corporation，下稱英特公司）向經濟
    部中央標準局申請註冊，取得第三一八二一九及六０三一三五號商標註冊證，專
    用期間分別為自民國八十五年三月十六日至九十五年三月十五日止，及自八十二
    年七月一日至九十二年六月三十日止，指定使用於各種微電腦、微處理機等類商
    品之商標專用權，且係相關大眾共知之他人商標，並明知其於八十五年十二月二
    日所收受，由其客戶即泰國華僑「安迪」委託不詳姓名之成年男子「王先生」攜
    帶來台用以抵償欠款，上標有英特公司「INTEL」、「PENTIUM」商標及「Pentiu
    m133MHZ CPU BP00000000 SY126」速度型號之微處理機（即ＣＰＵ）二百九十七
    顆，係將該公司所生產較低階之微處理機上原標示之商標圖樣「INTEL」、「PEN
    TIUM」連同速度、型號字樣磨去後，再於該微處理機上重新印上前揭商標及較高
    級之速度型號，而偽造英特公司前揭商標及標示速度型號等準私文書之仿冒品，
    竟意圖欺騙他人，而於同年十二月間，向香港商三聯國際公司（Trans Internat
    ional CORP，下稱三聯公司）洪同慶（Mr.TomHung）佯稱：前述貨品係英特公司
    生產之Pentium133型盒裝微處理機，使三聯公司信以為真而同意購買該批微處理
    機，並約定三聯公司於收到貨物後給付貨款，甲○○即於同年月七日委託不知情
    之案外人安都轉由宇迅國際有限公司（下稱宇迅公司），由桃園中正國際機場台
    北航空貨運站快遞專區申報乙批貨物，擬將上開微處理機以蜂鳴器電子零件名義
    報關出口至香港時（報單號碼0000000000號，起訴書誤載為0000
    000000號），為財政部台北關稅局會同內政部警政署航空警察局循線查獲
    ，並扣得上開偽造英特公司商標、型號之微處理機二百九十七顆，甲○○因而未
    向三聯公司詐得該批盒裝微處理機之貨款。其行使偽造私文書自足以生損害於英
    特公司、香港商三聯國際公司。其以不實之出口報單申報貨物出口，使財政部台
    北關稅局承辦人員，登載職務上掌管之文書，足以生損害於該關稅局對出口貨品
    查驗管制之正確性。
二、案經被害人英特公司訴請內政部警政署航空警察局移送台灣桃園地方法院檢察署
    呈請台灣高等法院檢察署令移轉台灣台北地方法院檢察署檢察官偵查起訴。
    理  由
一、認定犯罪事實之證據及理由：
    被告甲○○於本院審理時，對於右揭犯罪事實，均為認罪之陳述，核與告訴人英
    特公司之代理人吳素華律師、証人即香港商英代爾（遠東）有限公司臺灣分公司
    行政部經理紀春秀、証人即宇迅公司總經理李月娥及証人安都、楊道秋等証述之
    情節相符，而本案之商標圖樣業經告訴人向經濟部中央標準局註冊在案，亦有該
    局商標註冊証影本二紙在卷（見八十六年偵字第六二六七號第四頁至第五頁）可
    稽，再觀諸本件扣案之微處理機四周斜邊已被磨平，背面較粗糙，且未標示取得
    商標權之年份，而所印上之字體、字型、色澤等，較真品模糊，此均與真品顯有
    不同等情，業經証人紀春秀証述明確，且有其具名之鑑定報告書影本一件附卷足
    憑，並經原審法院及本院前審調查中勘驗屬實（見原審卷第三十四頁、本院前審
    卷第一五七頁至第一五九頁），堪認被告所有上開扣案之微處理機確係偽造商標
    及速度型號無訛。又英特公司出品之Pentium133ＣＰＵ，該公司在台總經銷商聯
    強國際股份有限公司在八十三年十二月間向該公司香港總部直接購買進貨成本為
    美金二○九元，有發票影本附卷（見原審卷第八五頁）可稽，被告竟僅以美金一
    百七十元自「安迪」抵債，顯與常情相違，益見被告明知該批ＣＰＵ係偽標速度
    型號及英特公司商標之貨品至明。本件事證明確，被告犯行堪以認定。
二、論罪：
（一）被告行為後，商標法業於九十二年五月二十八日修正公布，同年十一月二十八
      日施行，原商標法第六十三條販賣仿冒商標商品罪，修正為第八十二條，經比
      較新舊法，二者刑度相同，依刑法第二條第一項前段規定，自應適用新法。
（二）次按英代爾所生產之中央微處理器，其上「INTEL」、「PENTIUM」之商標及其
      加註之速度、型號、出廠批號等文字，依英代爾公司所制作，形式及習慣上足
      以表彰係英代爾公司所生產之中央微處理器，並標示其品名、批號、型號等，
      應屬行為時刑法第二百二十條之準私文書，又該條以文書論之文書，指在紙上
      或物品上之文字、符號，依習慣或特約足以為表示其用意之證明者而言，故凡
      以虛偽之文字、符號或在物品或紙上表示一定用意之證明者，即謂之偽造。本
      件被告所收受上標有英特公司「INTEL」、「PENTIUM」商標及「Pentium133MH
      Z CPU BP00000000 SY126」速度型號之微處理機二百九十七顆，係將該公司所
      生產較低階之微處理機上原標示之商標圖樣「INTEL」、「PENTIUM」連同速度
      、型號字樣磨去後，再於該微處理機上重新印上前揭商標及較高級之速度型號
      ，原文書內容均已不存在，乃具有創設性，應屬偽造而非變造。被告明知上開
      中央處理器執行速度型號係經偽造，仍偽稱真品而出售予不知情之香港三聯公
      司，自足以生損害於英特公司、香港商三聯國際公司。其以不實之出口報單申
      報貨物出口，使財政部台北關稅局承辦人員，登載職務上掌管之文書，足以生
      損害於該關稅局對出口貨品查驗管制之正確性。
（三）核被告所為，係犯刑法第二百十六條、第二百二十條第一項（裁判時）、第二
      百十條之行使偽造私文書罪、第二百五十五條第二項、第一項之販賣虛偽標記
      商品罪及商標法第八十二條之販賣仿冒商品罪。被告販賣該批偽造微處理機之
      行為同時觸犯上開行使準偽造私文書罪及販賣虛偽標記商品罪及販賣仿冒商品
      罪名，為想像競合犯，應從一重論以行使偽造私文書罪。又被告明知其所托運
      之貨品並非蜂鳴器，其利用不知情之宇迅公司職員於出口申報單為不實之登載
      ，後持以向海關申報之行為，係犯刑法第二百十四條之使公務員登載不實罪，
      其利用不知情之宇迅公司而為前開犯行，為間接正犯。被告所犯行使偽造私文
      書罪、使公務員登載不實罪二罪間，有方法結果之牽連關係，應從一較重之行
      使偽造私文書罪論處。公訴人雖漏未引用被告所犯行使偽造準私文書之法條，
      惟該行為於事實欄中已有記載，應認為已起訴，本院自得審究。所犯使公務員
      登載不實罪部分，雖未據公訴人起訴，惟與上開起訴有罪部分，具有牽連犯之
      裁判上一罪關係，本院亦得併予審理，附此說明。
三、撤銷改判之理由：
    原審據以論科，尚非無見。惟查：（一）被告行為後，商標法業已修正公布生效
    ，原商標法第六十三條，移列至第八十二條，原審未及比較新舊法而為適用，尚
    有未洽。（二）公平交易法業於八十八年二月三日五日修正公布生效，該法第三
    十五條第一項修正改採「先行政後司法」規定（詳後述），本件中央主管機關未
    及依同法第四十一條規定先限期命被告停止、改正其行為，故不能依同法第三十
    五條第一項處罰被告，原判決認被告亦成立該條之罪，亦有未當。（三）販賣意
    圖欺騙他人之仿冒商標商品罪，本旨上含有欺騙他人之意思，原審另論被告涉犯
    詐欺未遂罪，亦有未洽。（四）扣案之微處理機係泰國華僑「安迪」委託「王先
    生」攜帶來台交付予被告，尚無證據證明被告參與偽造（詳後述），原判決遽認
    係被告所偽造，尚乏依據。（五）被告上訴後，業於本院與告訴人達成和解，賠
    償告訴人新台幣五十萬元，經告訴人具狀陳明，表示不再追訴，原審未及審酌，
    均有未當。原判決既有上開可議之處，即屬無可維持，應由本院予以撤銷改判。
四、科刑及沒收：
    爰審酌被告牟利動機、犯罪手段、販賣之數量、對英特公司所造成商譽上損害，
    並危害我國保護智慧財產權之形象及犯罪後態度等一切情狀，量處如主文第二項
    所示之刑。另被告嗣與告訴人於本院達成和解，並表達歉意，經告訴人表示不再
    追究，及被告未曾受有期徒刑以上刑之宣告，有本院被告全國前案紀錄表附卷可
    憑，經此偵審程序，應知警惕，信無再犯之虞，本院綜合被告犯罪情狀，認其所
    受宣告之刑以暫不執行為適當，爰併諭知緩刑三年，以勵自新。扣案之微處理機
    二百九十七顆，為犯商標法第八十二條之罪所偽造之商品，應依商標法第八十三
    條規定宣告沒收。
五、不另諭知無罪部分：
（一）公訴意旨另以：甲○○明知「INTEL」、「PENTIUM」等商標圖樣，已據美商英
      特公司向經濟部中央標準局申請註冊，取得第三一八二一九及六０三一三五號
      商標註冊證，指定使用於各種微電腦、微處理機等類商品之商標專用權，且係
      相關大眾共知之他人商標，竟於八十五年間某日，與年籍姓名不詳之成年男子
      「安迪」、「王先生」共同意圖欺騙他人，先將自己所有英特公司生產之二百
      九十七顆微處理機上之「INTEL」、「PENTIUM」商標連同速度、型號字樣磨去
      後，再於該微處理機上擅自重新印上前述商標及較原來速度型號更高級之Pent
      ium133MHZ CPU BP00000000 SY126速度型號，致與英特公司生產之Pentium133
      型盒裝微處理機真品相混淆，足以生損害於英特公司，因認被告甲○○與「安
      迪」及「王先生」共犯刑法第二百十條偽造同法第二百二十條之準文書罪、同
      法第二百五十五條第一項之虛偽標記商品品質罪及商標法第六十二條第一款意
      圖欺騙他人，於同一商品或類似商品使用相同或近似於他人註冊商標之圖樣罪
      嫌云云。惟查：被告所辯該批微處理機係泰國ＴＷＣ公司安迪先生，積欠被告
      貨款共計美金四萬四千二百四十元，而以該批ＣＰＵ折價美金四萬五千元，另
      被告再行支付美金六千元交易，被告於八十五年十二月二日即收到自稱受安迪
      委託之王先生送來之上開ＣＰＵ等語，並提出其開立予ＴＷＣ公司之商業本票
      、ＴＷＣ公司收到貨物之簽收聯、被告委請泰國台北經濟貿易辦事處經濟組及
      泰國駐台灣商務辦事處代為向ＴＷＣ公司催討貨款之資料影本在卷可稽，故被
      告所稱與「安迪」間有貨款糾紛，應非杜撰，尚可憑信。雖被告始終無法提供
      「安迪」及「王先生」之年籍姓名以供調查，然尚難以此推論被告與前開二人
      有共同偽造準私文書犯行，此部份之犯罪自屬不能證明。惟其中偽造準私文書
      罪部分與前開認定有罪之行使偽造準私文書部分具有高低度之吸收關係，為實
      質上一罪，而虛偽標記商品品質罪及意圖欺騙他人，於同一商品或類似商品使
      用相同或近似於他人註冊商標之圖樣罪與偽造準私文書罪間有想像競合之裁判
      上一罪之關係，爰不另為無罪之諭知。
（二）公訴意旨復以：被告上開行為另犯公平交易法第二十條第一項第一款之罪嫌，
      應依該法第三十五條第一項之規定處罰云云。惟查公平交易法業於八十八年二
      月三日五日修正公布，該法第三十五條第一項修正為：「違反第十條、第十四
      條、第二十條第一項規定，經中央主管機關依第四十一條規定限期命其停止、
      改正其行為或採取必要更正措施，而逾期未停止、改正其行為或未採取必要更
      正措施，或停止後再為相同或類似違反行為者」，始構成該條之罪，即所謂「
      先行政後司法」原則，新規定對被告有利，依刑法第二條第一項前段，應適用
      新法。本件並未經中央主管機關依同法第四十一條規定，先限期命被告停止、
      改正其上開行為，自不能繩以同法第三十五條第一項之罪。因公訴意旨認此與
      被告前開論罪科刑部分有裁判上一罪關係，爰不另為無罪之諭知。
六、適用之法律：
    刑事訴訟法第三百六十九條第一項前段、第三百六十四條、第二百九十九條第一
    項前段，商標法第八十二條、第八十三條，刑法第十一條前段、第二條第一項前
    段、第二百十六條、修正後第二百二十條第一項、第二百十條、第二百十四條、
    第二百五十五條第二項、第一項、第五十五條、第七十四條第一款、罰金罰鍰提
    高標準條例第一條。
本案經檢察官黃東焄到庭執行職務。
中　　　華　　　民　　　國　　九十三　　年　　 十一 　　月　　 三十 　　日
                              臺灣高等法院刑事第八庭
                                  審判長法  官　陳　祐　治
                                        法  官  王　炳　梁
                                        法  官  陳　晴　教
右正本證明與原本無異。
如不服本判決，應於收受送達後十日內向本院提出上訴書狀，其未敘述上訴之理由者
並得於提起上訴後十日內向本院補提理由書（均須按他造當事人之人數附繕本）。
                                        書記官　郭　台　發
中　　　華　　　民　　　國　　九十三　　年　　　十二　　月　　　　一　　日
附錄：本案論罪科刑法條全文
刑法第二百十條：
偽造、變造私文書，足以生損害於公眾或他人者，處五年以下有期徒刑。
刑法第二百十六條：
行使第二百十條至第二百十五條之文書者，依偽造、變造文書或登載不實事項或使登
載不實事項之規定處斷。
刑法第二百十四條：
明知為不實事項，而使公務員登載於職務上所掌之公文書，足以生損害於公眾或他人
者，處三年以下有期徒刑、拘役或五百元以下罰金。
刑法第二百五十五條：
意圖欺騙他人，而就商品之原產國或品質，為虛偽之標記或其他表示者，處一年以下
有期徒刑、拘役或一千元以下罰金。
明知為前項商品而販賣，或意圖販賣而陳列，或自外國輸入者，亦同。
商標法第八十二條：
明知為前條商品而販賣、意圖販賣而陳列、輸出或輸入者，處一年以下有期徒刑、拘役
或科或併科新台幣五萬元以下罰金。
